臺灣雲林地方法院民事判決　八十九年度訴字第六四八號
　　原　　　告　黃○○
　　　　　　　　愛紳
　　被　　　告　玄○○
　　　　　　　　卯○○
　　　　　　　　地○○
　　　　　　　　壬○○
　　　　　　　　癸○○
　　　　　　　　丑○○
　　　　　　　　子○○
　　　　　　　　寅○○
　　　　　　　　巳○○
　　　　　　　　宙○○
　　　　　　　　丁○○
　　　　　　　　午○○
　 　　　　　　 戊○○
　　　　　　　　申○○
　　　　　　　　未○○
　　　　　　　　天○○
　　　　　　　　辛○○○
　　　　　　　　酉○○
　　被　　　告　庚○○
　　訴訟代理人　宇○○
　　被　　　告　己○○
　　　　　　　　丙○○
　　　　　　　　Ｅ○○○
　　　　　　　　亥○○
　　　　　　　　Ｄ○○○
　　　　　　　　甲○○○
　　　　　　　　Ｂ○○○
　　　　　　　　辰○○
　　訴訟代理人　乙○
　　法定代理人　Ａ○○
　　訴訟代理人　Ｃ○○
右當事人間請求拆屋還地等事件，本院判決如左：
    主　　　文
被告雲林縣北港鎮公所應將坐落雲林縣北港鎮○○○段第五二九之二、五二九之三、
五二九之四號土地上如附圖所示Ｂ─Ｊ─Ｎ─Ｂ部份面積０．０００七公頃之地上物
除去，並將上開土地交還原告及其他共有人全體。
被告丁○○應將坐落雲林縣北港鎮○○○段第五二七之四號土地上如附圖所示１部分
面積０．００三三公頃之地上物除去，再與被告玄○○、卯○○、地○○併同將該部
分土地交還原告及其他共有人全體。
被告巳○○應將坐落雲林縣北港鎮○○○段第五二七之四號土地上如附圖所示２部分
面積０．０００九公頃之地上物除去，再與被告天○○併同將該部分土地交還原告及
其他共有人全體。
被告午○○應將坐落雲林縣北港鎮○○○段第五二七之四號土地上如附圖所示３部分
面積０．０００九公頃、４部分面積０．０００八公頃之地上物除去，再與被告宙○○併同將該二部分土地交還原告及其他共有人全體。
被告Ｅ○○○、亥○○、己○○、戊○○、戌○○、未○○、Ｄ○○○應將坐落雲林
縣北港鎮○○○段第五二七之四號土地上如附圖所示５部分面積０．０００八公頃之
地上物除去，再與被告申○○併同將該部分土地交還原告及其他共有人全體。
被告辛○○○、子○○、甲○○○、寅○○、Ｂ○○○、癸○○、壬○○、丑○○應
將坐落雲林縣北港鎮○○○段第五二七之四號土地上如附圖所示６部分面積０．００
０七公頃、７部分面積０．０００一公頃之地上物，及同地段第五二七之三號土地上
如附圖所示８部分面積０．０００四公頃、９部分面積０．００一二公頃之地上物除
去，並將該四部分土地交還原告及其他共有人全體。
被告Ｅ○○○、亥○○、己○○、戊○○、戌○○、未○○、Ｄ○○○應將坐落雲林
縣北港鎮○○○段第五二七之二號土地上如附圖所示１０部分面積０．００二八公頃
之地上物除去，並將該部分土地交還原告及其他共有人全體。
被告Ｅ○○○、亥○○、己○○、戊○○、戌○○、未○○、Ｄ○○○、辛○○○、
子○○、甲○○○、寅○○、Ｂ○○○、癸○○、壬○○、丑○○、午○○、巳○○
、丁○○應將坐落雲林縣北港鎮○○○段第五二七之二號土地上如附圖所示１１部分
面積０．００五一公頃之地上物除去，並將該部分土地交還原告及其他共有人全體。
被告庚○○應將坐落雲林縣北港鎮○○○段第五二七之二號土地上如附圖所示１２部
分面積０．００二三公頃之地上物（農作物）除去，並將該部分土地交還原告及其他
共有人全體。
被告寅○○、辛○○○應將坐落雲林縣北港鎮○○○段第五二七之四號土地上如附圖
所示１３部分面積０．００六五公頃之地上物（農作物）除去，並將該部分土地交還
原告及其他共有人全體。
被告丙○○、地○○、酉○○應將坐落雲林縣北港鎮○○○段第五二七之二號土地上
如附圖所示１５部分面積０．０二六一公頃之地上物（農作物）除去，並將該部分土
地交還原告及其他共有人全體。
被告乙○、辰○○、酉○○應將坐落雲林縣北港鎮○○○段第五二七之二號土地上如
附圖所示１６部分面積０．０一三四公頃之地上物（農作物）除去，並將該部分土地
交還原告及其他共有人全體。
原告其餘之訴駁回。
前十二項之履行期間均為陸個月。
訴訟費用由被告雲林縣北港鎮公所負擔七百三十分之九，由被告丁○○、玄○○、卯
○○、地○○負擔七百三十分之三十三，由被告巳○○、天○○負擔七百三十分之九
，由被告午○○、宙○○負擔七百三十分之十七，由被告Ｅ○○○、亥○○、己○○
、戊○○、戌○○、未○○、Ｄ○○○連帶負擔七百三十分之五十四，由辛○○○、
子○○、甲○○○、寅○○、Ｂ○○○、癸○○、壬○○、丑○○連帶負擔七百三十
分之二十五，由被告Ｅ○○○、亥○○、己○○、戊○○、戌○○、未○○、Ｄ○○○、辛○○○、子○○、甲○○○、寅○○、Ｂ○○○、癸○○、壬○○、丑○○、
午○○、巳○○、丁○○負擔七百三十分之五十四，由被告庚○○負擔七百三十分之
二十四，由被告寅○○、辛○○○負擔七百三十分之六十五，由被告丙○○、地○○
、酉○○負擔七百三十分之二百八十一，由被告乙○、辰○○、酉○○負擔七百三十
分之一百四十四，餘由原告負擔。
　　事　　　實
甲、原告方面：
壹、聲明：
一、被告丁○○、午○○，巳○○、戊○○、申○○、未○○、寅○○、丑○○、癸○○、壬○○、雲林縣北港鎮公所應將坐落雲林縣北港鎮○○○段第五二九之二
    、五二九之三、五二九之四號土地（下稱系爭五二九之二、五二九之三、五二九
    之四號土地）如附圖所示Ｂ─Ｊ─Ｎ─Ｂ部份面積０．０００七公頃之地上物除
    去，並將土地交還原告及其他共有人全體。
二、如主文第二至十一項所示。
貳、陳述：
一、系爭五二九之二號土地為原告與訴外人施富女、施玉滿所共有，系爭五二九之三
    、五二九之四號土地為原告與訴外人施清魁所共有，被告丁○○、午○○、巳○○、戊○○、申○○、未○○、寅○○、丑○○、癸○○、壬○○、雲林縣北港
    鎮公所無合法權限而占有如附圖所示Ｂ─Ｊ─Ｎ─Ｂ部分面積０．０００七公頃
    土地，並舖設柏油。對此，上開被告雖抗辯上開Ｂ─Ｊ─Ｎ─Ｂ部分土地為既成
    巷道，惟原告否認之，蓋上開被告已有坐落雲林縣北港鎮○○○段第五二八之十
    、五二八之十七、五二八之十九號土地可供行走，越界之部分仍應將地上物（柏
    油）拆除，並將土地交還於原告及其他共有人全體。
二、又坐落雲林縣北港鎮○○○段第五二七之四號土地（下稱系爭五二七之四號土地
    ）乃原告與訴外人施清魁、施昭文所共有，然：
（一）被告玄○○、卯○○、地○○無權占用如附圖所示１部分面積０‧００三三公
      頃土地，並由被告丁○○原始設置地上物（即門牌號碼：雲林縣北港鎮○○里
      ○○路五鄰七十七號），現由其子女即被告玄○○、卯○○、地○○加以使用
      。
（二）被告天○○無權占用如附圖所示２部分面積０‧０００九公頃土地，並由被告
      巳○○原始設置地上物，該建物並無門牌號碼，現由其子女即被告天○○加以
      使用。
（三）被告宙○○無權占有如附圖所示３、４部分，面積各０‧０００九公頃、０‧
      ０００八公頃土地，並由被告午○○原始設置地上物（即門牌號碼：雲林縣北
      港鎮○○里○○路五鄰七十八號），現由其子女即被告宙○○加以使用。
（四）被告申○○無權占用如附圖５部分面積０‧０００八公頃土地，並由訴外人施
　　　東世（業於八十一年十一月二十八日死亡）原始設置地上物（即門牌號碼：雲
　　　林縣北港鎮○○里○○路五鄰七十九號），被告Ｅ○○○、亥○○、己○○、
　　　戊○○、戌○○、未○○、Ｄ○○○為訴外人施東世之繼承人，依法自取得該
　　　屋之所有權，而上開房屋現由訴外人施東世之孫即被告申○○使用。
（五）被告寅○○無權占用如附圖所示６部分面積０‧０００七公頃土地，並由訴外
　　　人施節義（業於七十九年十月十一日死亡）原始設置地上物（即門牌號碼：雲
　　　林縣北港鎮○○里○○路五鄰八十號），被告辛○○○、子○○、甲○○○、
　　　寅○○、Ｂ○○○、癸○○、壬○○、丑○○為訴外人施節義之繼承人，依法
　　　自取得該屋之所有權，而上開房屋現由訴外人施節義之子即被告寅○○使用。
（六）被告丑○○無權占用如附圖所示７部分面積０‧０００一公頃土地，並由訴外
      人施節義（業於七十九年十月十一日死亡）原始設置一無門牌號碼之地上物，
      被告辛○○○、子○○、甲○○○、寅○○、Ｂ○○○、癸○○、壬○○、丑
      ○○為訴外人施節義之繼承人，依法自取得該屋之所有權，而上開房屋現由訴
      外人施節義之孫即被告丑○○使用。
（七）被告辛○○○、寅○○無權占用如附圖所示１３部分面積０．００六五公頃土
      地，並種植農作物。
三、再坐落雲林縣北港鎮○○○段第五二七之三號土地（下稱系爭五二七之三號土地
    ）乃原告與訴外人施清魁、施昭文所共有，然被告壬○○、丑○○、癸○○無合
    法權限而占用如附圖所示８部分面積０．０００四公頃土地，並由訴外人施節義
    原始設置一無門牌號碼之地上物，被告辛○○○、子○○、甲○○○、寅○○、
    Ｂ○○○、癸○○、壬○○、丑○○為訴外人施節義之繼承人，依法自取得該屋
    之所有權，而上開房屋現由被告壬○○、丑○○、癸○○使用。
四、另坐落雲林縣北港鎮○○○段第五二七之二號土地（下稱系爭五二七之二號土地
    ）乃原告與訴外人施清魁、施昭文所共有，然：
（一）被告癸○○、壬○○無合法權限而占用如附圖所示９部分面積０．００一二公
      頃土地，並由訴外人施節義原始設置一無門牌號碼之建物，被告辛○○○、子
      ○○、甲○○○、寅○○、Ｂ○○○、癸○○、壬○○、丑○○為訴外人施節
      義之繼承人，依法自取得該建物之所有權，而上開建物現由被告壬○○、癸○○使用。
（二）被告戊○○、己○○、未○○無合法權限而占用如附圖所示１０部分面積０．
      ００二八公頃土地，並由訴外人施東世原始設置地上物（即門牌號碼：雲林縣
      北港鎮○○里○○路五鄰八十一號），被告辛○○○、子○○、甲○○○、寅
      ○○、Ｂ○○○、癸○○、壬○○、丑○○為訴外人施節義之繼承人，依法自
      取得該屋之所有權，而上開房屋現由被告戊○○、己○○、未○○使用。
（三）訴外人施東世、施節義，及被告午○○、巳○○、丁○○無權占用如附圖所示
      １１部分面積０．００五一公頃土地，並舖設地上物曬穀場使用，訴外人施東
      世、施節義之繼承人，及被告午○○、巳○○、丁○○依法自應除去。
（四）被告庚○○無權占用如附圖所示１２部分面積０．００二三公頃土地，並種植
      農作物。
（五）被告地○○、酉○○、丙○○無合法權限而占用如附圖所示１５部分面積０．
      ０二六一公頃土地，並種植農作物。
（六）被告辰○○、酉○○、乙○無合法權限而占用如附圖所示１６部分面積０．０
      一三四公頃之土地，並種植農作物。
五、按所有人對於無權占有或侵奪其所有物者，得請求返還之。對於妨害其所有權者
    ，得請求除去之。有妨害其所有權之虞者，得請求防止之。各共有人對於第三人
    ，得就共有物之全部，為本於所有權之請求。但回復共有物之請求，僅得為共有
    人全體之利益為之。民法第七百六十七、八百二十一條分別定有明文。上開被告
    對系爭五二七之二、五二七之三、五二七之四號土地並無任何權源，竟擅自在上
    開土地設置地上物或種植農作物，對原告及其他共有人所有權之行使顯有妨礙，
    爰依上開條文規定，請求判決如訴之聲明所示。
、證據：提出土地登記簿謄本二十六份、地籍圖謄本影本、施節義繼承系統表、施
　　東世繼承系統表各乙份、附表七份、照片十三張、戶籍謄本二十三份（其中三份
　　為正本，餘為影本）為證。
乙、被告方面：
壹、被告玄○○、卯○○、地○○、壬○○、癸○○、丑○○、子○○、寅○○、巳
    ○○、宙○○、丁○○、午○○、戊○○、申○○、未○○、天○○、辛○○○
    、酉○○（下稱被告玄○○等十八人）部分：
一、聲明
（一）原告之訴及假執行之聲請均駁回。
（二）如受不利判決，願供擔保請准宣告免為假執行。
二、陳述：
（一）本件涉訟之兩造土地，均位於地籍圖謬誤區之土地，因此系爭土地之實際坐落
      即界址與地籍圖有不相符之情形，雲林縣政府曾函其轄區內之各地政事務所，
      尚待辦理地籍圖重測地區，有雲林縣政府八十年一月二十一日府地籍字第七０
      二一號函乙份可考。故原告依據不正確地籍圖之鑑測，主張被告等無權占有本
      件涉訟土地，實有欠妥。
（二）被告丁○○、午○○、巳○○、戊○○、施家州、未○○，寅○○、丑○○共
      有坐落雲林縣北港鎮○○○段第五二八之一０號土地自日據時代已為既成道路
      ，且兩造於日據時代在系爭土地邊緣種植多棵榕樹作為界址之圍籬，迄今從未
      移動榕樹，而該地上之柏油亦由雲林縣北港鎮公所舖設。另被告丁○○等房屋
      亦均在日據時代被告祖父時所建，迄未改建或增建，當時界址明確，越界可能
      極少，尤其是耕地部分均以田梗為界，從未發生爭議，而系爭爭訟土地之地籍
      圖與實地實有不符情形存在，被告對土地複丈成果圖，仍存有疑義，應俟地籍
      圖重測後再為訴訟，始為公平，是原告之請求為無理由，應予駁回。
（三）又坐落雲林縣北港鎮○○○段第五二八、五二八之十一、五二八之十二、五二
      八之十三、五二八之十四、五二八之十五號土地上之舊平房係業已死亡之訴外
      人施節義、施東世、施東茂生前與被告午○○、巳○○、丁○○所共同興建，
      另同段第五二八之十六、五二八之一、五二八之二號土地上之舊建物係業已死
      亡之訴外人施節義生前所建，同段第五二八之十八號土地上之舊建物係業已死
      亡之施東世生前所建，至同段第五二八之五號土地上之水泥造曬穀場乃由業已
      死亡之施節義、施東世生前與被告午○○、巳○○、丁○○所建。
（四）再內政部土地測量局於九十年七月十二日所製作之鑑定書所示被告所有建地占
      有原告耕地者，即如附圖所１至１２部分面積共計０‧０一九三公頃，另被告
      耕地占有原告耕地者，即如附圖所示１３至１６部分面積共計０‧０四七五公
      頃，此鑑定結果，竟成原告因而增加面積，被告因而減少面積之結果，換言之
      ，原告所有之實地面積與土地登記謄本所載面積相同，然被告所有之實地面積
      卻少於土地登記謄本所載面積，則被告減少之面積由何處補足？實有違誠信原
      則，本件土地實際坐落位置及界址與地籍圖不符，現仍依不符之地籍圖而鑑測
      ，鑑測結果自當不實，自難以作為判決之依據。因此可否兩造就本件系爭土地
      實地面積若干，土地登記謄本所載面積若干，比例計算各應得面積及各應減少
      面積若干，予以認定兩造取得土地之界址，較為公平。
（五）被告對原告九十一年五月十四日所提出之陳報上所載系爭土地上之建物、農作
      物為何人所有一事均不爭執。
三、證據：提出台灣省雲林縣政府八十年一月二十一日八十府地籍字第００七０二一
    號函、測量業務之地籍誤謬產生的原因探討影本各乙份為證。
貳、被告庚○○部分：
一、聲明：原告之訴及假執行之聲請均駁回。
二、陳述：
（一）巷道自日據時代即已存在，為一既成巷道，其上之柏油路面乃雲林縣北港鎮公
      所舖設，且已更新施作二次。
（二）系爭土地係從伊祖先一直使用到現在，伊並未侵占原告所有之土地，且伊房子
      亦未占用到原告之土地，原告之請求不合理。
、被告辰○○未於最後言詞辯論期日到場，惟其以前到場所為之聲明、陳述如左：
一、聲明：
（一）原告之訴及假執行之聲請均駁回。
（二）如受不利判決，願供擔保請准宣告免為假執行。
二、陳述：伊當初購買伊所有之土地面積即已不足，故不同意原告之請求。
肆、被告雲林縣北港鎮公所部分：
一、聲明：原告之訴及假執行之聲請均駁回。
二、陳述：系爭巷道之路面上柏油確為伊所舖設，惟舖設占有之面積僅為小部分，伊
    亦告知原告苟鎮公所施作之柏油占用其土地，原告即可自行處理，原告亦同意伊
    之提議，並稱會與其他共有人商量此事，是原告自行拆除即可。
伍、被告己○○、丙○○、Ｅ○○○、亥○○、戌○○（即陳戌○○）、Ｄ○○○、
    甲○○○、Ｂ○○○、乙○均未於言詞辯論期日到場，亦未提出任何書狀作何聲
    明及陳述。
丙、本院依職權會同兩造勘驗現場，並囑託雲林縣虎尾地政事務所、內政部土地測量
    局派員實地測量，製作複丈成果圖及鑑定圖附卷，並函詢雲林縣北港鎮公所有關
    系爭巷道何時設置等相關事宜。
　　理　　　由
一、按按訴狀送達後，原告不得將原訴變更或追加他訴。但有下列各款情形之一者，
    不在此限：一、被告同意者。二、請求之基礎事實同一者。三、擴張或減縮應受
    判決事項之聲明者。四、因情事變更而以他項聲明代最初之聲明者。五、該訴訟
    標的對於數人必須合一確定時，追加其原非當事人之人為當事人者。六、訴訟進
    行中，於某法律關係之成立與否有爭執，而其裁判應以該法律關係為據，並求對
    於被告確定其法律關係之判決者。七、不甚礙被告之防禦及訴訟之終結者。民事
    訴訟法第二百五十五條第一項定有明文，本件原告於起訴後，追加訴外人施東世
    之其餘繼承人即被告Ｅ○○○、亥○○、己○○、戌○○、Ｄ○○○為被告，追
    加訴外人施節義之其餘繼承人即被告甲○○○、Ｂ○○○為被告，揆諸前開說明
    ，彼等與共同繼承人間就訴訟結果須合一確定，即屬不甚妨礙被告之防禦及訴訟
    之終結，又原告另追加雲林縣北港鎮公所、丙○○、乙○為被告，其為訴之原因
    事實並無不同，亦無礙被告雲林縣北港鎮公所、丙○○、乙○之防禦及訴訟之終
    結，是原告訴之追加，揆之上開規定，於法尚無不合，應予准許。
二、本件被告辰○○、己○○、丙○○、Ｅ○○○、亥○○、戌○○（即陳戌○○）
    、Ｄ○○○、甲○○○、Ｂ○○○、乙○未於言詞辯論期日到場，核無民事訴訟
    法第三百八十六條各款所列情形，爰依原告之聲請，由其一造辯論而為判決。
三、原告起訴主張：原告為系爭五二九之二、五二九之三、五二九之四、五二七之二
    、五二七之三、五二七之四號土地之共有人之一，卻遭被告無權占有如附圖所示
    １至１３、１５至１６，及Ｂ─Ｊ─Ｎ─Ｂ部分土地，並興建建物或種植農作物
    ，影響原告及其他共有人所有權之行使，爰依民法第七百六十七條前段及同法第
    八百二十一條之規定，訴請如訴之聲明所示等語。
四、被告玄○○等十八人則以：本件涉訟之兩造土地，均位於地籍圖謬誤區之土地，
    因此系爭土地之實際坐落即界址與地籍圖有不相符之情形，原告自難持此謬誤之
    鑑測結果主張被告拆屋還地，何況被告現占有之建物乃其等祖先於日據時代依兩
    造土地界址所在地所興建，迄未改建或增建，故無越界之情事，本件應俟地籍圖
    重測後再為訴訟，始為公平等語置辯。被告庚○○則以：伊現使用之土地部分乃
    祖先遺留至今之土地，絕無侵占原告土地之情，而系爭巷道乃自日據時代即為一
    既成巷道，路面之柏油係鎮公所所舖設等語置辯。被告辰○○則以：伊當初購買
    伊所有之土地面積即已不足，故不同意原告之請求等語抗辯。被告雲林縣北港鎮
    公所則以：系爭巷道之路面上柏油確為伊所舖設，惟舖設占有之面積僅為小部分
    ，伊亦告知原告苟鎮公所施作之柏油占用其土地，原告即可自行處理，原告亦同
    意伊之提議，並稱會與其他共有人商量此事，是原告自行拆除即可等語，資為抗
    辯。
五、經查，原告主張伊為系爭五二九之二、五二九之三、五二九之四、五二七之二、
　　五二七之三、五二七之四號土地之共有人之一，如附圖所示１部分面積０．００
　　三三公頃之地上物為被告丁○○所興建，現由被告玄○○、卯○○、地○○使用
　　，如附圖所示２部分面積０．０００九公頃之地上物為被告巳○○所興建，現由
　　被告天○○使用，如附圖所示３、４部分面積０．０００九、０．０００八公頃
　　之地上物為被告午○○所興建，現由被告宙○○使用，如附圖所示５、１０部分
　　面積０．０００八、０．００二八公頃之地上物為訴外人施東世興建，因訴外人
　　施東世於八十一年十一月二十八日死亡，而由其繼承人即被告Ｅ○○○、亥○○
　　、己○○、戊○○、戌○○、未○○、Ｄ○○○依法取得該地上物之所有權，現
　　該附圖所示５部分之地上物由被告申○○使用、附圖所示１０部分之地上物為被
　　告戊○○、己○○、未○○使用，如附圖所示６部分面積０．０００七公頃之地
　　上物為訴外人施節義興建，因訴外人施節義於七十九年十月十一日死亡，而由其
　　繼承人即被告辛○○○、子○○、甲○○○、寅○○、Ｂ○○○、癸○○、壬○○、丑○○依法取得該地上物之所有權，現該地上物由被告寅○○使用，如附圖
　　所示７、８、９部分面積０．０００一、０．０００四、０．００一二公頃之地
　　上物亦為訴外人施節義所興建，而由施節義之繼承人繼承，現該附圖所示７部分
　　之地上物為被告丑○○使用、附圖所示８部分之地上物為壬○○、丑○○、癸○○使用、附圖所示９部分之地上物為被告癸○○、壬○○使用，如附圖所示１１
　　部分面積０．００五一公頃之地上物為訴外人施東世、施節義，及被告午○○、
　　巳○○、丁○○所興建，現由被告子○○、壬○○、巳○○、宙○○、寅○○、
　　丑○○，及訴外人施黃滿使用，如附圖所示１２部分面積０．００二三公頃之地
　　上物（農作物）乃坐落上開同地段第五二八之六號土地所有權人即被告施志誠所
　　耕種，如附圖所示１３部分面積０．０００六五公頃之地上物（農作物）乃坐落
　　上開同地段第五二六之一號土地所有權人（按為被告辛○○○所有）之子即被告
　　寅○○所種植，如附圖所示１５部分面積０．０二六一公頃之地上物（農作物）
　　乃坐落上開同地段第五二六之二號土地所有權人（按為被告地○○、酉○○所共
　　有）之親戚即被告丙○○所種植，如附圖所示１６部分面積０．０一三四公頃之
　　地上物（農作物）乃坐落上開同地段第五二六之四號土地所有權人（按為被告辰
　　○○、酉○○所共有）辰○○之母即被告乙○所種植等事實，業據其提出土地登
　　記簿謄本、地籍圖謄本、繼承系統表、照片、戶籍謄本等物為證，復經本院勘驗
　　現場及囑託雲林縣北港地政事務所、內政部土地測量局派員測量，有勘驗筆錄、
　　雲林縣北港地政事務所複丈成果圖、內政部土地測量局鑑定圖及補充鑑定圖可按
　　，且為被告玄○○等十八人、庚○○、辰○○、雲林縣北港鎮公所所不爭執，是
　　原告之主張，自堪信為真實。
六、惟被告對原告所指如附圖所示Ｂ─Ｊ─Ｎ─Ｂ部分地上物乃為被告丁○○、午○○、巳○○、戊○○、申○○、未○○、寅○○、丑○○、癸○○、壬○○（下
    稱被告丁○○等十人）所施作，及彼等占有之上開地上物無權占有原告共有之土
    地乙節，加以否認，並以前揭情詞置辯。查：
    （一）有關系爭Ｂ─Ｊ─Ｎ─Ｂ之地上物究為何人設置一事，經本院向雲林縣北
          港鎮公所查詢，該所函覆稱：「二、北港鎮○○○段五二八之十地號土地
          上（按為系爭Ｂ─Ｊ─Ｎ─Ｂ之地上物）舖設柏油係於何時，由雲林縣政
          府或社區發展協會或北港鎮公所辦理，因無正確資料可尋，故無相關資料
          提供。二、該土地上原有土溝經本所改善為水泥溝。」有該所九十年十二
          月四日九０港鎮建字第一三三九四號函附卷可稽，而被告雲林縣北港鎮公
          所亦到庭自承鎮公所有於如附圖所示Ｂ─Ｊ─Ｎ─Ｂ部分面積０．０００
          七公頃舖設柏油，且該道路設置之水溝，所蓋有之水溝蓋亦有北港鎮公所
          公物之字樣等情，足認被告抗辯該部分地上物之設置、管理乃為被告雲林
          縣北港鎮公所一事為真，原告另主張該地上物之設置除被告雲林縣北港鎮
          公所外，尚有被告丁○○等十人設置並占有使用，惟為被告丁○○等十人
          所否認，且原告就此部分之主張，迄今仍未舉證以實其說，是原告此部分
          之主張，尚難採信。而按拆屋還地之訴，應以對地上之建物有拆除權能之
          人為被告，而有拆除權能之人，固不以所有權之人為限，尚包括有事實上
          處分權之人在內，本件如附圖所示Ｂ─Ｊ─Ｎ─Ｂ部分面積０．０００七
          公頃之地上物乃為被告雲林縣北港鎮公所所設置，被告雲林縣北港鎮公所
          就該部分即有拆除權能，其無正當理由占有原告共有之系爭五二九之二、
          五二九之三、五二九之四土地，則原告依民法第八百二十一條、同法第七
          百六十七條之規定，本於共有人之地位，請求被告雲林縣北港鎮公所應將
          如附圖所示Ｂ─Ｊ─Ｎ─Ｂ部份面積０．０００七公頃之地上物除去，並
          將上開土地交還原告及其他共有人全體，為有理由，應予准許，逾此部分
          之請求，因原告無法舉證證明該地上物為被告丁○○等十人設置並占有使
          用，是此部分之請求，於法無據，自應駁回。
    （二）又原告主張上開被告（被告雲林縣北港鎮公所除外）各占有之上開地上物
          逾越其共有系爭五二七之二、五二七之三、五二七之四號土地如附圖所示
          １至１３、１５至１６部分一事，並經本院囑託內政部土地測量局鑑定測
          量亦認原告主張上情為真，有該局鑑定書、補充鑑定圖說附卷為證，堪信
          原告之主張為真實。被告雖不服上開鑑測結果，惟迄不能提出內政部土地
          測量局鑑定書上關於鑑定方法之說明有何錯誤或不妥，何況內政部土地測
          量局之鑑定方式並非僅憑舊有地籍圖予以認定，而係使用電子測距經緯儀
          在系爭土地附近布設圖根點，作為該測區之控制點，然後依該圖根點為基
          點，用上開儀器分別施測系爭地附近各界址點，及本院指示測量之點位（
          按有關本院指示之點位乃兩造於勘驗期日至現場各自指界之點位，此有本
          院九十年六月十二日勘驗筆錄附卷可考），計算其坐標值輸入電腦，用自
          動繪圖儀展繪於鑑測原圖上（與地籍圖同比例尺一千二百分之一），再依
          據雲林縣北港地政事務所保管之地籍圖，謄繪本案系爭土地及附近有關之
          地籍圖經界線，與前項成果核對檢核後，測定於鑑測原圖，作成鑑定圖，
          並非被告指稱內政部土地測量局僅憑舊有地籍圖施測，是被告所辯即不可
          採。
　　（三）此外，被告（被告雲林縣北港鎮公所除外）復不能舉出占用系爭土地之其
　　　　　他合法權源，從而，原告依民法第八百二十一條、同法第七百六十七條之
　　　　　規定，本於共有人之地位，請求被告丁○○應將坐落雲林縣北港鎮○○○
　　　　　段第五二七之四號土地上如附圖所示１部分面積０．００三三公頃之地上
　　　　　物除去，再與被告玄○○、卯○○、地○○併同將該部分土地交還原告及
　　　　　其他共有人全體；被告巳○○應將坐落雲林縣北港鎮○○○段第五二七之
　　　　　四號土地上如附圖所示２部分面積０．０００九公頃之地上物除去，再與
　　　　　被告天○○併同將該部分土地交還原告及其他共有人全體；被告午○○應
　　　　　將坐落雲林縣北港鎮○○○段第五二七之四號土地上如附圖所示３部分面
　　　　　積０．０００九公頃、４部分面積０．０００八公頃之地上物除去，再與
　　　　　被告宙○○併同將該二部分土地交還原告及其他共有人全體；被告Ｅ○○○、亥○○、己○○、戊○○、戌○○、未○○、Ｄ○○○應將坐落雲林
　　　　　縣北港鎮○○○段第五二七之四號土地上如附圖所示５部分面積０．００
　　　　　０八公頃之地上物除去，再與被告申○○併同將該部分土地交還原告及其
　　　　　他共有人全體；被告辛○○○、子○○、甲○○○、寅○○、Ｂ○○○、
　　　　　癸○○、壬○○、丑○○應將坐落雲林縣北港鎮○○○段第五二七之四號
　　　　　土地上如附圖所示６部分面積０．０００七公頃、７部分面積０．０００
　　　　　一公頃之地上物，及同地段第五二七之三號土地上如附圖所示８部分面積
　　　　　０．０００四公頃、９部分面積０．００一二公頃之地上物除去，並將該
　　　　　四部分土地交還原告及其他共有人全體；被告Ｅ○○○、亥○○、己○○
　　　　　、戊○○、戌○○、未○○、Ｄ○○○應將坐落雲林縣北港鎮○○○段第
　　　　　五二七之二號土地上如附圖所示１０部分面積０．００二八公頃之地上物
　　　　　除去，並將該部分土地交還原告及其他共有人全體；被告Ｅ○○○、亥○○、己○○、戊○○、戌○○、未○○、Ｄ○○○、辛○○○、子○○、
　　　　　甲○○○、寅○○、Ｂ○○○、癸○○、壬○○、丑○○、午○○、巳○○、丁○○應將坐落雲林縣北港鎮○○○段第五二七之二號土地上如附圖
　　　　　所示１１部分面積０．００五一公頃之地上物除去，並將該部分土地交還
　　　　　原告及其他共有人全體；被告庚○○應將坐落雲林縣北港鎮○○○段第五
　　　　　二七之二號土地上如附圖所示１２部分面積０．００二三公頃之地上物（
　　　　　農作物）除去，並將該部分土地交還原告及其他共有人全體；被告寅○○
　　　　　、辛○○○應將坐落雲林縣北港鎮○○○段第五二七之四號土地上如附圖
　　　　　所示１３部分面積０．００六五公頃之地上物（農作物）除去，並將該部
　　　　　分土地交還原告及其他共有人全體；被告丙○○、地○○、酉○○應將坐
　　　　　落雲林縣北港鎮○○○段第五二七之二號土地上如附圖所示１５部分面積
　　　　　０．０二六一公頃之地上物（農作物）除去，並將該部分土地交還原告及
　　　　　其他共有人全體；被告乙○、辰○○、酉○○應將坐落雲林縣北港鎮○○○段第五二七之二號土地上如附圖所示１６部分面積０．０一三四公頃之
　　　　　地上物（農作物）除去，並將該部分土地交還原告及其他共有人全體，為
　　　　　有理由，應予准許。
七、末查，被告於系爭土地上既占有使用地上物，驟然命其拆除，非立時可就，爰斟
    酌實際情況，酌定六個月之履行期間，以兼顧之。
八、本件原告並未陳明願供擔保請准宣告假執行，被告玄○○等十八人，及被告辰○○陳明願供擔保請准宣告免為假執行，容有誤會，併予敘明。
九、據上論結，本件原告之訴為一部有理由，一部無理由，依民事訴訟法第三百八十
　　五條第一項前段、第七十九條但書、第八十五條第一、二項、第三百九十六條第
　　一項，判決如主文。
中　　　華　　　民　　　國　　九十一　　年　　　八　　　月　　　五　　　日
                                    臺灣雲林地方法院民事庭
~B法　　　官　陳秋如
右為正本係照原本作成。
如對本判決上訴，須於判決送達後廿日內向本院提出上訴狀。（需附繕本）
中　　　華　　　民　　　國　　九十一　　年　　　八　　　月　　　五　　　日
~B法院書記官　廖錦棟
